臺灣橋頭地方法院民事簡易判決　　　　110年度橋簡字第586號
原　　　告　陳寶華　

原　　　告　陳劉秀鸞
共　　　同
訴訟代理人　鄭凱元律師
被　　　告　陳冠呈　

上列當事人間請求損害賠償事件，經本院刑事庭以110年度交簡
附民字第19號裁定移送前來，本院於民國110年10月19日言詞辯
論終結，判決如下：
    主  文
被告應給付原告陳寶華新臺幣肆萬元，及自民國一百一十年二月
四日起至清償日止，按週年利率百分之五計算之利息。
被告應給付原告陳劉秀鸞新臺幣貳拾陸萬陸仟陸佰玖拾陸元，及
自民國一百一十年二月四日起至清償日止，按週年利率百分之五
計算之利息。
原告其餘之訴駁回。
訴訟費用由被告負擔十分之三，餘由原告負擔。
本判決關於原告勝訴部分得假執行；但被告如分別以新臺幣肆萬
元、新臺幣貳拾陸萬陸仟陸佰玖拾陸元為原告陳寶華、陳劉秀鸞
供擔保，免為假執行。
原告其餘假執行之聲請駁回。
    事實及理由
一、原告主張：被告於民國109年4月11日7 時25分許，騎乘車牌
    號碼000-0000號普通重型機車，沿高雄市大社區三中路由北
    往南方向行駛，行經該路段路燈三奶0054號前欲超車時，本
    應注意車前狀況及兩車並行之間隔，並隨時採取必要之安全
    措施，且應注意欲超越同一車道之前車時，須先按鳴喇叭二
    單響或變換燈光一次，不得連續密集按鳴喇叭或變換燈光迫
    使前車允讓，前行車減速靠邊或以手勢或亮右方向燈表示允
    讓後，後行車始得超越，超越時應顯示左方向燈並於前車左
    側保持半公尺以上之間隔超過，行至安全距離後，再顯示右
    方向燈駛入原行路線，竟疏未注意及此，未注意前方車輛行
    駛動態及未保持半公尺以上之間隔超過即貿然自原告陳寶華
    所騎乘車牌號碼000-000 號普通重型機車之右側超車，雙方
    因而發生碰撞，致陳寶華及其附載之原告陳劉秀鸞均人車倒
    地（下稱系爭事故），陳寶華受有下背和骨盆挫傷、右側小
    腿挫傷之傷害（下稱系爭甲傷害），陳劉秀鸞受有右側第十
    、十一肋骨閉鎖性骨折、第七胸椎壓迫性骨折、下背和骨盆
    挫傷、雙側踝部挫傷、第一腰椎壓迫性骨折之傷害（下稱系
    爭乙傷害）。系爭事故導致陳寶華、陳劉秀鸞分別受有附表
    一、二所示損害，爰依侵權行為之法律關係提起本件訴訟。
    聲明：(一)被告應分別給付陳寶華、陳劉秀鸞新臺幣（下同
    ）200,000元、786,696元及均自起訴狀繕本送達翌日起至清
    償日止，按週年利率5%計算之利息。(二)願供擔保，請准宣
    告假執行。
二、被告則以：其資力有限，原告主張之慰撫金太高，且陳劉秀
    鸞現無工作應無工作損失等語，資為抗辯。聲明：原告之訴
    駁回。
三、本院之判斷：
(一)按因故意或過失，不法侵害他人之權利者，負損害賠償責任
    ；不法侵害他人之身體、健康、名譽、自由、信用、隱私、
    貞操，或不法侵害其他人格法益而情節重大者，被害人雖非
    財產上之損害，亦得請求賠償相當之金額；汽車、機車或其
    他非依軌道行駛之動力車輛，在使用中加損害於他人者，駕
    駛人應賠償因此所受之損害，民法第184條第1項前段、第19
    5條第1項、第191條之2前段分別定有明文。又按汽車行駛時
    ，駕駛人應注意車前狀況及兩車並行之間隔，並隨時採取必
    要之安全措施，不得在道路上蛇行，或以其他危險方式駕車
    ；次按，汽（機）車超車時，應依下列規定：三、欲超越同
    一車道之前車時，須先按鳴喇叭二單響或變換燈光一次，不
    得連續密集按鳴喇叭或變換燈光迫使前車允讓；五、前行車
    減速靠邊或以手勢或亮右方向燈表示允讓後，後行車始得超
    越。超越時應顯示左方向燈並於前車左側保持半公尺以上之
    間隔超過，行至安全距離後，再顯示右方向燈駛入原行路線
    ，有道路交通安全規則第94條第3項、同法第101條第1項第3
    、5款分別定有明文。
(二)原告所主張系爭事故發生經過，及原告因此受有系爭傷害等
    事實，業據提出義大醫療財團法人義大醫院（下稱義大醫院
    ）診斷證明書、醫療費用收據為證，並經核閱本院110年度
    交簡字第82號（被告因前開過失傷害行為經判處有期徒刑，
    下稱系爭刑案）刑案卷內事證屬實，復未據被告爭執，堪認
    屬實。而系爭事故發生當時天候晴、日間自然光線、柏油路
    面乾燥且無缺陷、無障礙物、視距良好等乙節，有系爭刑案
    卷內之道路交通事故調查報告表可稽，被告疏未遵循前揭規
    定，致生系爭事故，就系爭事故之發生自有過失，且與原告
    所受損害有相當因果關係，應對原告所受損害負賠償之責。
(三)原告得求償範圍之認定：
 1、陳寶華部分：按慰藉金之賠償須以人格權遭遇侵害，使精神
    上受有痛苦為必要，其核給之標準固與財產上損害之計算不
    同，然非不可斟酌雙方身分、地位及經濟狀況與加害程度，
    及其他各種情形核定相當之數額。陳寶華因系爭事故受有系
    爭甲傷害，身體、健康等人格權已受侵害，堪認精神上受有
    相當之痛苦，當得請求被告賠償非財產上之損害。爰審酌陳
    寶華為國中學歷，現無工作，於109年間無所得資料，名下
    無產資料；被告為高職學歷，從事軍職，於109年間有3筆所
    得資料、名下有1筆財產資料，有兩造警詢筆錄基本資料欄
    及稅務電子閘門財產所得調件明細表可稽（系爭刑案警卷第
    1 、5頁、本院卷證物袋），並考量本件被告所為前述侵害
    行為之內容、情境、違反義務之程度、陳寶華人格權受侵害
    之程度、所受痛苦等一切情況，認陳寶華請求200,000元之
    慰撫金，尚屬過高，應以40,000元為適當。
 2、陳劉秀鸞部分：
 (1)陳劉秀鸞主張因系爭事故受有附表二編號1至3所示損害，業
    據提出義大醫院診斷證明、醫療費用收據、購買護腰收據為
    證（附民卷第17頁至33頁），且經被告表示不爭（本院卷第
    44頁），其主張被告應給付此部分款項，自屬有據。
 (2)原告雖主張其從事家管，按家務有給制之精神，得請求醫囑
    應休養期間之薪資損失云云。惟按損害賠償之債，以實際上
    受有損害為成立要件，倘無損害，即不發生賠償問題（最高
    法院98年度台上字第1516號判決意旨參照）。查原告並未舉
    證其受傷前實際工作或從事家務之具體情形，亦未證明其因
    受傷不能工作而有何實際損害或經濟上損失，難認其此部分
    主張可採。又所謂家務有給制之精神，在於正確評價家庭成
    員為家庭提供勞務之價值，以免忽視家庭成員無償付出之勞
    動成果，反而對其造成不公平待遇，但並非表示從事家庭勞
    務者均得直接以此作為向第三人求償之依據，併此敘明。
 (3)按慰藉金之賠償須以人格權遭遇侵害，使精神上受有痛苦為
    必要，其核給之標準固與財產上損害之計算不同，然非不可
    斟酌雙方身分、地位及經濟狀況與加害程度，及其他各種情
    形核定相當之數額。陳劉秀鸞因系爭事故受有系爭乙傷害，
    身體、健康等人格權已受侵害，堪認精神上受有相當之痛苦
    ，當得請求被告賠償非財產上之損害。爰審酌陳劉秀鸞不識
    字之教育程度、現無工作，於109年間有1筆所得資料，名下
    無財產資料；而被告學歷、工作、財產狀況已如前述，有兩
    造警詢筆錄基本資料欄及稅務電子閘門財產所得調件明細表
    可稽（系爭刑案警卷第1、11頁、本院卷證物袋），並考量
    本件被告所為前述侵害行為之內容、情境、違反義務之程度
    、陳劉秀鸞人格權受侵害之程度、所受痛苦等一切情況，認
    陳劉秀鸞請求600,000元之慰撫金，尚屬過高，應以200,000
    元為適當。
四、綜上，原告請求被告給付陳寶華40,000元、陳劉秀鸞266,69
    6元（各如附表「合計」欄所示）及均自起訴狀繕本送達翌
    日即110年2月4日（附民卷第39頁）起至清償日止，按週年
    利率5%計算之利息，為有理由，逾此則屬無據，應予駁回。
五、本件原告勝訴部分係就民事訴訟法第427條訴訟適用簡易程
    序所為被告敗訴之判決，依同法第389條第1項第3款規定職
    權宣告假執行（原告雖聲明願供擔保請准假執行，但此僅在
    促請注意，本院毋庸為准駁之諭知），並依同法第392條第2
    項規定，宣告被告如預供擔保後，免為假執行。至原告敗訴
    部分，其假執行之聲請無所附麗，應予駁回。
六、本件事證已臻明確，兩造其餘主張陳述及所提之證據，經審
    酌後於本件判決結果無影響，爰不逐一論述，附此敘明。
七、本件係刑事附帶民事訴訟，而由本院刑事庭移送民事庭者，
    依刑事訴訟法第504 條第2 項之規定，免納裁判費，且至本
    件言詞辯論終結時，亦未發生其他訴訟費用，惟依法仍依民
    事訴訟法第79條規定，諭知訴訟費用由敗訴之被告負擔，以
    備將來如有訴訟費用發生時，得以確定其數額，併予敘明。
中    華    民    國   110    年    11    月    4     日
                  橋頭簡易庭  法      官    呂維翰
以上正本與原本相符。
如不服本判決，應於送達後20日內，向本院提出上訴狀並表明上
訴理由，如於本判決宣示後送達前提起上訴者，應於判決送達後
20日內補提上訴理由書（須附繕本）。
中    華    民    國   110    年    11    月    4     日
                              書  記  官    薛如媛
　
附表一
┌──┬────────┬───────┬─────────┬─────────┐
│項次│名稱            │金額（元）    │備註              │本院認有理由之金額│
│    │                │              │                  │（元）            │
├──┼────────┼───────┼─────────┼─────────┤
│1   │精神慰撫金      │200,000       │因系爭甲傷害所受精│40,000            │
│    │                │              │神痛苦            │                  │
├──┼────────┼───────┼─────────┼─────────┤
│    │合計            │200,000       │                  │40,000            │
│    │                │              │                  │                  │
└──┴────────┴───────┴─────────┴─────────┘
 
附表二
┌──┬────────┬───────┬──────────┬──────────┐
│項次│名稱            │金額（元）    │備註                │本院認有理由之金額（│
│    │                │              │                    │元）                │
├──┼────────┼───────┼──────────┼──────────┤
│1   │醫療費          │5,746         │                    │5,746               │
├──┼────────┼───────┼──────────┼──────────┤
│2   │看護費          │60,000        │                    │60,000              │
├──┼────────┼───────┼──────────┼──────────┤
│3   │購買護腰        │950           │                    │950                 │
│    │                │              │                    │                    │
├──┼────────┼───────┼──────────┼──────────┤
│4   │工作損失        │120,000       │依家務有給制精神，請│0                   │
│    │                │              │求5個月需休養期間按 │                    │
│    │                │              │基本工資24,000元計算│                    │
│    │                │              │之薪資損失120,000元 │                    │
├──┼────────┼───────┼──────────┼──────────┤
│5   │精神慰撫金      │600,000       │因系爭乙傷害所受精神│200,000             │
│    │                │              │痛苦                │                    │
├──┼────────┼───────┼──────────┼──────────┤
│    │合計            │786,696       │                    │266,696             │
│    │                │              │                    │                    │
└──┴────────┴───────┴──────────┴──────────┘